---
title: "Raport - grupa K"
author: "Tadeusz Jagniewski, Paweł Karwecki, Piotr Marciniak, Kacper Daniel, Konrad Mądry"
date: "2025-01-19"
output: 
  pdf_document:
      number_sections: true
      toc: true
header-includes:
  - \usepackage[polish]{babel}
  - \usepackage[utf8]{inputenc}
 
---

```{r setup, include=FALSE}
options(repos = c(CRAN = "https://cran.rstudio.com/"))
if (!requireNamespace("RMariaDB", quietly = TRUE)) install.packages("RMariaDB")
if (!requireNamespace("ggplot2", quietly = TRUE)) install.packages("ggplot2")
if (!requireNamespace("tidyr", quietly = TRUE)) install.packages("tidyr")
if (!requireNamespace("dplyr", quietly = TRUE)) install.packages("dplyr")
if (!requireNamespace("scales", quietly = TRUE)) install.packages("scales")
if (!requireNamespace("knitr", quietly = TRUE)) install.packages("knitr")
if (!requireNamespace("kableExtra", quietly = TRUE)) install.packages("kableExtra")
library(RMariaDB)
library(ggplot2)
library(tidyr)
library(dplyr)
library(scales)
library(knitr)
library(kableExtra)
knitr::opts_chunk$set(echo = FALSE, message = FALSE, fig.align = "center", warning = FALSE)
options(scipen = 999)
mem.maxVSize(vsize = 99999000)

```


# Znajdź najpopularniejsze rodzaje wycieczek, porównaj koszta i zyski, czy są opłacalne?


```{r}
con2 <- dbConnect(RMariaDB::MariaDB(),
                 dbname = "team03",
                 username = "team03",
                 password = "te@mzaoe",
                 host = "giniewicz.it")
p2 <- "SELECT category_id, SUM(suma_klientów) AS liczba_klientów, 
SUM(suma_koszt) as koszty, 
SUM(suma_klientów * trips.cost_to_client) as przychód,
 SUM(suma_klientów * trips.cost_to_client) - SUM(suma_koszt) as dochód FROM trips

LEFT JOIN (SELECT trip_id, SUM(amount) AS suma_klientów FROM payment
            GROUP BY trip_id) AS liczba_klientów
ON trips.trip_id = liczba_klientów.trip_id

LEFT JOIN (SELECT trip_id, SUM(amount) AS suma_koszt FROM costs
            GROUP BY trip_id) AS suma_kosztów
ON trips.trip_id = suma_kosztów.trip_id

GROUP BY category_id;




"
df2 <- dbGetQuery(con2, p2)
  
df2$category_id <- factor(
  df2$category_id, 
  levels = c(1, 2, 3, 4, 5, 6),
  labels = c("Przygoda", "Historyczna", "Familijna", 
             "Duchowa", "Sportowa", "Kulturowa")
)
ggplot(df2, aes(x = category_id, y = liczba_klientów, fill = liczba_klientów)) +
  geom_bar(stat = "identity") +
  labs(
    x = "Kategoria",
    y = "Liczba podrózujacych",
    title = "Liczba podrózujących w poszczególnych kategoriach",
    fill = "Liczba podrózujacych 
wzgledem kategorii"
  ) +
  theme(axis.text.x = element_text(angle = 45))

stat <- df2 %>%
  summarise(
    maxlk = max(liczba_klientów, na.rm = TRUE),
    minlk = min(liczba_klientów, na.rm = TRUE)
  )
max <- df2$category_id[which.max(df2$liczba_klientów)]
min <- df2$category_id[which.min(df2$liczba_klientów)]
dbDisconnect(con2)

```

Najpopularnijeszą kategorią wycieczki jest `r max` i wybrało ją `r stat$maxlk` podróżujących.

Najmniej popularną kategorią wycieczki jest `r min` i wybrało ją `r stat$minlk` podróżujących.


```{r}
con2 <- dbConnect(RMariaDB::MariaDB(),
                 dbname = "team03",
                 username = "team03",
                 password = "te@mzaoe",
                 host = "giniewicz.it")
p2 <- "SELECT category_id, SUM(suma_klientów) AS liczba_klientów, 
SUM(suma_koszt) as koszty, 
SUM(suma_klientów * trips.cost_to_client) as przychód,
 SUM(suma_klientów * trips.cost_to_client) - SUM(suma_koszt) as dochód FROM trips

LEFT JOIN (SELECT trip_id, SUM(amount) AS suma_klientów FROM payment
            GROUP BY trip_id) AS liczba_klientów
ON trips.trip_id = liczba_klientów.trip_id

LEFT JOIN (SELECT trip_id, SUM(amount) AS suma_koszt FROM costs
            GROUP BY trip_id) AS suma_kosztów
ON trips.trip_id = suma_kosztów.trip_id

GROUP BY category_id;"

df2_long <- df2 %>%
  select(category_id, koszty, przychód, dochód) %>%
  pivot_longer(
    cols = c(koszty, przychód, dochód),
    names_to = "typ",         
    values_to = "wartosc"
  ) %>%
  mutate(
    wartosc = case_when(
      typ == "koszty"   ~ abs(wartosc),  
      typ == "przychód" ~ abs(wartosc),   
      typ == "dochód"   ~ wartosc,
      TRUE              ~ wartosc
    ),
    typ2 = case_when(
      typ == "przychód"             ~ "przychód",
      typ == "koszty"               ~ "koszty",
      typ == "dochód" & wartosc < 0 ~ "dochód ujemny",
      typ == "dochód" & wartosc >=0 ~ "dochód dodatni"
    )
  ) %>%
  mutate(
    typ2 = factor(
      typ2, 
      levels = c("przychód", "koszty", "dochód dodatni", "dochód ujemny")
    )
  )
  
ggplot(df2_long, aes(x = category_id, y = wartosc, fill = typ2)) +
  geom_col(position = position_dodge(width = 0.8)) +
  scale_fill_manual(
    values = c(
      "przychód"       = "green",
      "koszty"         = "red",
      "dochód dodatni" = "darkgreen",
      "dochód ujemny"  = "darkred"
    )
  ) +
  labs(
    x = "Kategoria",
    y = "Wartosc",
    fill = "Typ",
    title = "Koszty, przychód i dochód w podziale na kategorie"
  ) +
  scale_y_continuous(labels = label_number(big.mark = " ", decimal.mark = ",")) +
  theme_minimal()

df_summary <- df2_long %>%
  group_by(category_id, typ) %>%
  summarise(wartosc = sum(wartosc, na.rm = TRUE), .groups = "drop") %>%
  pivot_wider(
    names_from = typ,
    values_from = wartosc
  ) %>%
  mutate(
    status_oplacalnosci = if_else(dochód > 0, "opłacalna", "nieopłacalna")
  )

oplacalne <- df_summary %>%
  filter(dochód > 0) %>%
  pull(category_id)

nieoplacalne <- df_summary %>%
  filter(dochód <= 0) %>%
  pull(category_id)
#dochód
maxd <- max(df_summary$dochód, na.rm = TRUE)
mind <- min(df_summary$dochód, na.rm = TRUE)
maxdname <- df_summary$category_id[which.max(df_summary$dochód)]
mindname <- df_summary$category_id[which.min(df_summary$dochód)]
#przychód
maxp <- max(df_summary$przychód, na.rm = TRUE)
minp <- min(df_summary$przychód, na.rm = TRUE)
maxpname <- df_summary$category_id[which.max(df_summary$przychód)]
minpname <- df_summary$category_id[which.min(df_summary$przychód)]
#koszty
maxk <- max(df_summary$koszty, na.rm = TRUE)  # najmniej ujemne
mink <- min(df_summary$koszty, na.rm = TRUE)  # najbardziej ujemne
maxkname <- df_summary$category_id[which.max(df_summary$koszty)]
minkname <- df_summary$category_id[which.min(df_summary$koszty)]
dbDisconnect(con2)
```

Do kategorii wycieczek dochodowych dla firmy `r ifelse(length(oplacalne) == 0, "nie", "")` należą `r  ifelse(length(oplacalne) == 0, "żadne kategorie wycieczek", paste(oplacalne, collapse = ", "))`.

Do kategorii wycieczek niedochodowych dla firmy `r ifelse(length(nieoplacalne) == 0, "nie", "")` należą `r  ifelse(length(nieoplacalne) == 0, "żadne kategorie wycieczek", paste(nieoplacalne, collapse = ", "))`.

Najwyższy dochód przynosi kategoria `r maxdname` i wynosi on `r maxd`.

Najmniejszy dochód przynosi kategoria `r mindname` i wynosi on `r mind`.

Najwyższy przychód posiada kategoria `r maxpname` i wynosi on `r maxp`.

Najmniejszy przychód posiada kategoria `r minpname` i wynosi on `r minp`.

Największe koszty odnosi kategoria `r maxkname` i wynoszą one `r maxk`.

Najmniejsze koszty odnosi kategoria `r minkname` i wynoszą one `r mink`.




# Sporządź wykres liczby obsłużonych klientów w każdym miesiącu działalności firmy, czy firma rośnie, czy podupada?


```{r}
con3 <- dbConnect(RMariaDB::MariaDB(),
                 dbname = "team03",
                 username = "team03",
                 password = "te@mzaoe",
                 host = "giniewicz.it")
p3 <- "SELECT MONTH(payment_date) AS miesiąc, YEAR(payment_date) AS rok, COUNT(payment_id) AS obsłużeni FROM payment
GROUP BY rok, miesiąc;


"
df3 <- dbGetQuery(con3, p3)
  

df3 <- unite(df3, miesiąc, rok, col="miesiac_rok", sep="_")
ggplot(df3, aes(x = miesiac_rok, y = obsłużeni, fill = obsłużeni)) +
  geom_bar(stat = "identity") +
  scale_x_discrete(limits = df3$miesiac_rok) +
  theme(
    axis.text.x = element_text(angle = 60)
  ) +
  scale_y_continuous(
    name   = "Liczba obsluzonych klientów",
    labels = label_number(big.mark = " ", decimal.mark = ",")
  ) +
  labs(fill = "Liczba obsluzonych klientów")


maxkl <- df3$obsłużeni[which.max(df3$obsłużeni)]
maxkldate <- df3$miesiac_rok[which.max(df3$obsłużeni)]
minkl <- df3$obsłużeni[which.min(df3$obsłużeni)]
minkldate <- df3$miesiac_rok[which.min(df3$obsłużeni)]

df3$miesiac_rok <- as.character(df3$miesiac_rok)

df3$miesiac <- as.numeric(sub("_.*", "", df3$miesiac_rok))  
df3$rok     <- as.numeric(sub(".*_", "", df3$miesiac_rok)) 


df3 <- df3[order(df3$rok, df3$miesiac), ]


df3$miesiac_rok <- paste(df3$miesiac, df3$rok, sep = "_")

n <- nrow(df3)
index_last6 <- (n - 5):n       
index_prev6 <- (n - 11):(n - 6) 

avg_last6 <- round(mean(df3$obsłużeni[index_last6], na.rm = TRUE), 2)
avg_prev6 <- round(mean(df3$obsłużeni[index_prev6], na.rm = TRUE), 2)

if (avg_last6 > avg_prev6) {
  trend <- "wzrostową"
} else if (avg_last6 < avg_prev6) {
  trend <- "spadkową"
} else {
  trend <- "stabilną"
}
dbDisconnect(con3)
```

Firma najwięcej klientów obsłużyła `r maxkldate` i było ich `r maxkl`.

Firma najmniej klientów obsłużyła `r minkldate` i było ich `r minkl`.

Firma przez ostatnie 12 miesięcy wykazuje tendencję `r trend`.



# Sprawdź, po których wycieczkach klienci wracają na kolejne, a po których mają dość i więcej ich nie widzicie. Czy są takie, które być może powinny zniknąć z oferty?


```{r}
con <- dbConnect(RMariaDB::MariaDB(),
                 dbname = "team03",
                 username = "team03",
                 password = "te@mzaoe",
                 host = "giniewicz.it")
p <- "WITH kolejne_wycieczki AS (
    SELECT 
        customer_id,
        trip_id,
        LEAD(trip_id) OVER (PARTITION BY customer_id ORDER BY trip_id) AS next_trip_id
    FROM payment
),
powroty AS (
    SELECT 
        trip_id,
        COUNT(*) AS liczba_powrotów
    FROM kolejne_wycieczki
    WHERE next_trip_id IS NOT NULL
      AND trip_id <> next_trip_id
    GROUP BY trip_id
)
SELECT 
    t.trip_id AS id_wycieczki,
    t.trip_name,
    COALESCE(p.liczba_powrotów, 0) AS liczba_powrotów
FROM trips t
LEFT JOIN powroty p 
       ON t.trip_id = p.trip_id
ORDER BY t.trip_id;


"
df <- dbGetQuery(con, p)
  
wracaja <- df %>%
  filter(liczba_powrotów > 0)

nie_wracaja <- df %>%
  filter(liczba_powrotów == 0) %>%
  pull(trip_name)
wracaja <- wracaja[, -1]
wracaja <- wracaja %>%
  arrange(desc(liczba_powrotów))
kable(
  wracaja, 
  col.names = c("Po tych wycieczkach klienci wracają:", "ilość powrotów")
)


kable(
  nie_wracaja, 
  col.names = "Po tych wycieczkach klienci nie wracają:"
)

dbDisconnect(con)

```

`r ifelse(nrow(data.frame(nie_wracaja)) != 0,"Warto zmienić zawartość tych wycieczek, po których nie wracają klienci, lub kompletnie usunąć je z oferty.", "Nasz program wycieczek jest dobry, bo po każdej klienci wracaja.") ` 

# Sprawdź czy klient podał fałszywe dane.

## Ile procent klientów podało prawdziwy adres?

```{r}
con22 <- dbConnect(RMariaDB::MariaDB(),
                 dbname = "team03",
                 username = "team03",
                 password = "te@mzaoe",
                 host = "giniewicz.it")
del_query <- "
DROP TABLE IF EXISTS temp_adresy;
"
x <- dbExecute(con22, del_query)

create_query <- "
CREATE TABLE IF NOT EXISTS temp_adresy (
    col1 VARCHAR(100),
    col2 VARCHAR(10)
);
"
y <- dbExecute(con22, create_query)

query <- "
LOAD DATA LOCAL INFILE './Adresy_StanNa20250119.csv'
INTO TABLE temp_adresy
FIELDS TERMINATED BY ';'
LINES TERMINATED BY '\n'
IGNORE 1 ROWS
(@a,@b,col1,col2,@c,@d,@e,@f);
"
z <- dbExecute(con22, query)

query_update <- "
UPDATE temp_adresy
SET col1 = REPLACE(col1, 'ul. ', '');
"
v <- dbExecute(con22, query_update)

#liczba dobrych adresów
query1 <- "
WITH customers_address AS (
SELECT address.address 
FROM 
  address 
RIGHT JOIN 
  customers
ON address.address_id = customers.address_id
)

SELECT COUNT(*)
FROM temp_adresy t
LEFT JOIN customers_address a
ON CONCAT(t.col1, ' ', t.col2) = a.address
WHERE a.address IS NOT NULL;
"
query_all <- "
WITH customers_address AS (
    SELECT address.address 
    FROM address 
    RIGHT JOIN customers
        ON address.address_id = customers.address_id
)
SELECT COUNT(*) AS total_addresses
FROM customers_address;
"

all_value <- dbGetQuery(con22, query_all) 
value1 <- dbGetQuery(con22, query1)
c <- dbExecute(con22, del_query)
valid_count <- value1[[1]]     
all_count   <- all_value[[1]]  

invalid_count <- all_count - valid_count

df_pie <- data.frame(
  category = c("Prawdziwe", "Falszywe"),
  count    = c(valid_count/all_count*100, 100*invalid_count/all_count)
)
library(ggplot2)

ggplot(df_pie, aes(x = "", y = count, fill = category)) +
  geom_col(width = 1, color = "white") +
  coord_polar("y", start = 0) +
    geom_text(
    aes(label = paste0(round(count, 1), "%")),
    position = position_stack(vjust = 0.5),
    color = "white",  
    size = 5          
  )+
  labs(
    title = "Prawdziwe i falszywe adresy klientów",
    fill = "Rodzaj adresu"
  ) +
  theme_void()
dbDisconnect(con22)
```

W bazie znajduje się `r round(invalid_count/all_count*100, 1)`% fałszywych adresów i `r round(valid_count/all_count*100, 1)`% prawdziwych adresów.



## Jaki procent klientów podało prawdziwy numer telefonu?

```{r}
con4 <- dbConnect(RMariaDB::MariaDB(),
                 dbname = "team03",
                 username = "team03",
                 password = "te@mzaoe",
                 host = "giniewicz.it")
#procent fałszywych numerów
query2 <- "
SELECT 
    ROUND((COUNT(CASE WHEN LEFT(phone_number, 2) IN ('45', '50', '51', '53', '57', '60', '66', '69', '72', '73', '78', '79', '88') THEN 1 END) * 100.0) / COUNT(*), 2) AS procent_dobrych_num
FROM customers;
"
value2 <- dbGetQuery(con4, query2)
procf <- value2$procent_dobrych_num
proc <- 100 - procf

df_pie <- data.frame(
  kategoria = c("Prawdziwe", "Falszywe"),
  wartosc   = c(procf, proc)
)

ggplot(df_pie, aes(x = "", y = wartosc, fill = kategoria)) +
  geom_col(width = 1, color = "white") +
  coord_polar("y", start = 0) +
  geom_text(
    aes(label = paste0(round(wartosc, 1), "%")),
    position = position_stack(vjust = 0.5),
    color = "white",  
    size = 5          
  )+
  labs(
    title = "Procent falszywych i prawidlowych numerów",
    fill = "Kategoria"
  ) +
  theme_void()
dbDisconnect(con4)
```

W bazie znajduje się `r round(proc,1)`% fałszywych numerów i `r round(procf,1)`% prawdziwych numerów.

Należy wprowadzić ulepszony system uwierzytelniania.

# Który pracownik wyrobił najwiekszy przychód?

W tabeli poniżej pracownicy zostali uszeregowani od największego do najmniejszego przychodu. 

```{r}
con <- dbConnect(RMariaDB::MariaDB(),
                 dbname = "team03",
                 username = "team03",
                 password = "te@mzaoe",
                 host = "giniewicz.it")
q <- "WITH transaction_value AS (
    SELECT payment.staff_id, SUM(payment.amount * trips.cost_to_client) AS staff_income
    FROM
        payment
    LEFT JOIN
        trips
    ON payment.trip_id = trips.trip_id
    GROUP BY payment.staff_id
)
SELECT 
    staff.first_name, staff.last_name, transaction_value.staff_income
FROM 
    transaction_value
RIGHT JOIN
    staff
ON staff.staff_id = transaction_value.staff_id"

x <- dbGetQuery(con,q)
x <- x %>%
  arrange(desc(staff_income))
kable(
  x, 
  col.names = c("Imię", "Naziwsko", "Przychód pracownika")
)
```


# Która dzielnica Wrocławia generuje najlepszą sprzedaż?

```{r}
con <- dbConnect(RMariaDB::MariaDB(),
                 dbname = "team03",
                 username = "team03",
                 password = "te@mzaoe",
                 host = "giniewicz.it")

del_query <- "
DROP TABLE IF EXISTS temp_postCode;
"
x <- dbExecute(con, del_query)

create_query <- "
CREATE TABLE IF NOT EXISTS temp_postCode (
    col1 VARCHAR(6),
    col2 VARCHAR(100)
);
"
empty_output <- dbExecute(con, create_query)

query <- "
ALTER TABLE temp_postCode
ADD UNIQUE INDEX unique_postcode (col1, col2);
"
empty_output <- dbExecute(con, query)

query <- "
LOAD DATA LOCAL INFILE './Adresy_StanNa20250119.csv'
INTO TABLE temp_postCode
FIELDS TERMINATED BY ';'
LINES TERMINATED BY '\n'
IGNORE 1 ROWS
(@a,@b,@c,@d,col1,@e,col2,@f);
"
empty_output <- dbExecute(con, query)

query1 <- "
WITH customers_address AS (
SELECT address.postal_code 
FROM 
  address 
RIGHT JOIN 
  customers
ON address.address_id = customers.address_id
)

SELECT t.col2, COUNT(t.col2) AS liczba
FROM 
  temp_postCode t
RIGHT JOIN 
  customers_address a
ON t.col1 = a.postal_code
GROUP BY t.col2;
"
value1 <- dbGetQuery(con, query1)
empty_output <- dbExecute(con, del_query)
value1 <- value1[-1, ]


ggplot(value1, aes(x = col2, y = liczba, fill = liczba)) +
  geom_bar(stat = "identity") +
  labs(
    x = "Dzielnica Wroclawia",
    y = "Liczba klientów",
    title = "Liczba klientów w poszczególnych regionach Wroclawia",
    fill = "Liczba klientów 
wzgledem regionu"
  ) +
  theme_minimal() +
  theme(axis.text.x = element_text(angle = 90))
maxr <- value1$col2[which.max(value1$liczba)]
maxrl <- value1$liczba[which.max(value1$liczba)]
minr <- value1$col2[which.min(value1$liczba)]
minrl <- value1$liczba[which.min(value1$liczba)]
dbDisconnect(con)
```

Najlepszą sprzedaż generuje region `r maxr` i liczba klientów z tego regionu wynosi `r maxrl`.

Najgorszą sprzedaż generuje region `r minr` i liczba klientów z tego regionu wynosi `r minrl`.


# Ile procent klientów płaci kartą, a ile gotówką?

```{r}
con <- dbConnect(RMariaDB::MariaDB(),
                 dbname = "team03",
                 username = "team03",
                 password = "te@mzaoe",
                 host = "giniewicz.it")
q <- "SELECT payment_type, COUNT(payment_id) as liczba
        FROM payment
        group by payment_type"
v <- dbGetQuery(con,q)
vsum <- sum(v$liczba)
ggplot(v, aes(x = "", y = liczba/vsum*100, fill = payment_type)) +
  geom_bar(stat = "identity", width = 1) +  
  coord_polar("y", start = 0) +              
  labs(
    title = "Rodzaje platnosci",
    fill = "Typ platnosci"
  ) +            
  scale_fill_manual(values = c("gotówka" = "lightgreen", "karta" = "lightblue"))+
    geom_text(
    aes(label = paste0(round(liczba/vsum*100, 1), "%")),
    position = position_stack(vjust = 0.5),
    color = "black",  
    size = 5          
  )+
  theme_void()

```

Wychodzi na to, że `r round(v$liczba[1]/vsum*100,1)`% klientów płaci gotówką, a `r round(v$liczba[2]/vsum*100,1)`% klientów płaci kartą.


