---
title: "Raport_team03"
author: "Team_03"
date: "2025-01-19"
output: 
  pdf_document:
      number_sections: true
      toc: true
header-includes:
  - \usepackage[polish]{babel}
  - \usepackage[utf8]{inputenc}
 
---

```{r setup, include=FALSE}
knitr::opts_chunk$set(echo = FALSE, message = FALSE)
library(RMariaDB)
library(ggplot2)
library(tidyr)
library(dplyr)
library(scales)
options(scipen = 999)
mem.maxVSize(vsize = 99999000)

```


# Znajdź najpopularniejsze rodzaje wycieczek, porównaj koszta i zyski, czy są opłacalne?

## Wykres nr1 + Wnioski

```{r}
con2 <- dbConnect(RMariaDB::MariaDB(),
                 dbname = "team03",
                 username = "team03",
                 password = "te@mzaoe",
                 host = "giniewicz.it")
p2 <- "SELECT category_id, SUM(suma_klientów) AS liczba_klientów, 
SUM(suma_koszt) as koszty, 
SUM(suma_klientów * trips.cost_to_client) as przychód,
 SUM(suma_klientów * trips.cost_to_client) - SUM(suma_koszt) as dochód FROM trips

LEFT JOIN (SELECT trip_id, SUM(amount) AS suma_klientów FROM payment
            GROUP BY trip_id) AS liczba_klientów
ON trips.trip_id = liczba_klientów.trip_id

LEFT JOIN (SELECT trip_id, SUM(amount) AS suma_koszt FROM costs
            GROUP BY trip_id) AS suma_kosztów
ON trips.trip_id = suma_kosztów.trip_id

GROUP BY category_id;




"
df2 <- dbGetQuery(con2, p2)
  
df2$category_id <- factor(
  df2$category_id, 
  levels = c(1, 2, 3, 4, 5, 6),
  labels = c("Przygoda", "Historyczna", "Familijna", 
             "Duchowa", "Sportowa", "Kulturowa")
)
ggplot(df2, aes(x = category_id, y = liczba_klientów, fill = liczba_klientów)) +
  geom_bar(stat = "identity") +
  labs(
    x = "Kategoria",
    y = "Liczba klientów",
    title = "Liczba klientów w poszczególnych kategoriach",
    fill = "liczba klientów wzgledem kategorii"
  ) +
  theme(axis.text.x = element_text(angle = 45))

stat <- df2 %>%
  summarise(
    maxlk = max(liczba_klientów, na.rm = TRUE),
    minlk = min(liczba_klientów, na.rm = TRUE)
  )
max <- df2$category_id[which.max(df2$liczba_klientów)]
min <- df2$category_id[which.min(df2$liczba_klientów)]
dbDisconnect(con2)

```

Najpopularnijeszą kategorią wycieczki jest `r max` i wybrało ją `r stat$maxlk` klientów.

Najmniej popularną kategorią wycieczki jest `r min` i wybrało ją `r stat$minlk` klientów.

## Wykres nr2 + Wnioski

```{r}
con2 <- dbConnect(RMariaDB::MariaDB(),
                 dbname = "team03",
                 username = "team03",
                 password = "te@mzaoe",
                 host = "giniewicz.it")
p2 <- "SELECT category_id, SUM(suma_klientów) AS liczba_klientów, 
SUM(suma_koszt) as koszty, 
SUM(suma_klientów * trips.cost_to_client) as przychód,
 SUM(suma_klientów * trips.cost_to_client) - SUM(suma_koszt) as dochód FROM trips

LEFT JOIN (SELECT trip_id, SUM(amount) AS suma_klientów FROM payment
            GROUP BY trip_id) AS liczba_klientów
ON trips.trip_id = liczba_klientów.trip_id

LEFT JOIN (SELECT trip_id, SUM(amount) AS suma_koszt FROM costs
            GROUP BY trip_id) AS suma_kosztów
ON trips.trip_id = suma_kosztów.trip_id

GROUP BY category_id;"

df2_long <- df2 %>%
  select(category_id, koszty, przychód, dochód) %>%
  pivot_longer(
    cols = c(koszty, przychód, dochód),
    names_to = "typ",         
    values_to = "wartosc"     
  ) %>%
  mutate(wartosc = case_when(
    typ == "koszty"   ~ -abs(wartosc),  
    typ == "przychód" ~ abs(wartosc),   
    typ == "dochód"   ~ wartosc,       
    TRUE             ~ wartosc
  ))
ggplot(df2_long, aes(x = category_id, y = wartosc, fill = typ)) +
  geom_col(position = position_dodge(width = 0.8)) +
  scale_fill_manual(
    values = c("koszty" = "red", 
               "przychód" = "green", 
               "dochód" = "blue")
  ) +
  labs(
    x = "Kategoria",
    y = "Wartosc",
    fill = "Typ",
    title = "Koszty, przychód i dochód w podziale na kategorie"
  ) +
  scale_y_continuous(labels = label_number(big.mark = " ", decimal.mark = ",")) +
  theme_minimal()

df_summary <- df2_long %>%
  group_by(category_id, typ) %>%
  summarise(wartosc = sum(wartosc, na.rm = TRUE), .groups = "drop") %>%
  pivot_wider(
    names_from = typ,
    values_from = wartosc
  ) %>%
  mutate(
    status_oplacalnosci = if_else(dochód > 0, "opłacalna", "nieopłacalna")
  )

oplacalne <- df_summary %>%
  filter(dochód > 0) %>%
  pull(category_id)

nieoplacalne <- df_summary %>%
  filter(dochód <= 0) %>%
  pull(category_id)
#dochód
maxd <- max(df_summary$dochód, na.rm = TRUE)
mind <- min(df_summary$dochód, na.rm = TRUE)
maxdname <- df_summary$category_id[which.max(df_summary$dochód)]
mindname <- df_summary$category_id[which.min(df_summary$dochód)]
#przychód
maxp <- max(df_summary$przychód, na.rm = TRUE)
minp <- min(df_summary$przychód, na.rm = TRUE)
maxpname <- df_summary$category_id[which.max(df_summary$przychód)]
minpname <- df_summary$category_id[which.min(df_summary$przychód)]
#koszty
maxk <- max(df_summary$koszty, na.rm = TRUE)  # najmniej ujemne
mink <- min(df_summary$koszty, na.rm = TRUE)  # najbardziej ujemne
maxkname <- df_summary$category_id[which.max(df_summary$koszty)]
minkname <- df_summary$category_id[which.min(df_summary$koszty)]
dbDisconnect(con2)
```

Do kategorii wycieczek dochodowych dla firmy `r ifelse(length(oplacalne) == 0, "nie", "")` należą `r  ifelse(length(oplacalne) == 0, "żadne kategorie wycieczek", paste(oplacalne, collapse = ", "))`.

Do kategorii wycieczek niedochodowych dla firmy `r ifelse(length(nieoplacalne) == 0, "nie", "")` należą `r  ifelse(length(nieoplacalne) == 0, "żadne kategorie wycieczek", paste(nieoplacalne, collapse = ", "))`.

Najwyższy dochód przynosi kategoria `r maxdname` i wynosi on `r maxd`.

Najmniejszy dochód przynosi kategoria `r mindname` i wynosi on `r mind`.

Najwyższy przychód posiada kategoria `r maxpname` i wynosi on `r maxp`.

Najmniejszy przychód posiada kategoria `r minpname` i wynosi on `r minp`.

Najmniejsze koszty odnosi kategoria `r maxkname` i wynoszą one `r -maxk`.

Największe koszty odnosi kategoria `r minkname` i wynoszą one `r -mink`.




# Sporządź wykres liczby obsłużonych klientów w każdym miesiącu działalności firmy, czy firma rośnie, czy podupada?

## Wykres + Wnioski

```{r}
con3 <- dbConnect(RMariaDB::MariaDB(),
                 dbname = "team03",
                 username = "team03",
                 password = "te@mzaoe",
                 host = "giniewicz.it")
p3 <- "SELECT MONTH(payment_date) AS miesiąc, YEAR(payment_date) AS rok, COUNT(payment_id) AS obsłużeni FROM payment
GROUP BY rok, miesiąc;


"
df3 <- dbGetQuery(con3, p3)
  

df3 <- unite(df3, miesiąc, rok, col="miesiac_rok", sep="_")
ggplot(df3, aes(x = miesiac_rok, y = obsłużeni, fill = obsłużeni)) +
  geom_bar(stat = "identity") +
  scale_x_discrete(limits=df3$miesiac_rok) +
  theme(axis.text.x=element_text(angle = 60), axis.text.y=element_text(family = "Arial"))+
  scale_y_discrete(name = "liczba obsluzonych klientów")+
  labs(fill = "liczba obsluzonych klientów")
dbDisconnect(con3)

maxkl <- df3$obsłużeni[which.max(df3$obsłużeni)]
maxkldate <- df3$miesiac_rok[which.max(df3$obsłużeni)]
minkl <- df3$obsłużeni[which.min(df3$obsłużeni)]
minkldate <- df3$miesiac_rok[which.min(df3$obsłużeni)]

#nw jak zrobic tendencje wyzkowa/zwizkowa

```

Firma najwiecej klientów obsłużyła `r maxkldate` i było ich `r maxkl`.

Firma najmniej klientów obsłużyła `r minkldate` i było ich `r minkl`.



# Sprawdź, po których wycieczkach klienci wracają na kolejne, a po których mają dość i więcej ich nie widzicie. Czy są takie, które być może powinny zniknąć z oferty?

## Wnioski

```{r}
con <- dbConnect(RMariaDB::MariaDB(),
                 dbname = "team03",
                 username = "team03",
                 password = "te@mzaoe",
                 host = "giniewicz.it")
p <- "WITH kolejne_wycieczki AS (
    SELECT 
        customer_id,
        trip_id,
        LEAD(trip_id) OVER (PARTITION BY customer_id ORDER BY trip_id) AS next_trip_id
    FROM payment
),
powroty AS (
    SELECT 
        trip_id,
        COUNT(*) AS liczba_powrotów
    FROM kolejne_wycieczki
    WHERE next_trip_id IS NOT NULL
      AND trip_id <> next_trip_id
    GROUP BY trip_id
)
SELECT 
    t.trip_id AS id_wycieczki,
    t.trip_name,
    COALESCE(p.liczba_powrotów, 0) AS liczba_powrotów
FROM trips t
LEFT JOIN powroty p 
       ON t.trip_id = p.trip_id
ORDER BY t.trip_id;


"
df <- dbGetQuery(con, p)
  
wracaja <- df %>%
  filter(liczba_powrotów > 0) %>%
  pull(trip_name)

nie_wracaja <- df %>%
  filter(liczba_powrotów == 0) %>%
  pull(trip_name)

cat("Po tych wycieczkach klienci wracają:\n")
print(wracaja)

cat("\nPo tych wycieczkach klienci nie wracają:\n")
print(nie_wracaja)

dbDisconnect(con)

```

Warto zmienić ich zawartość lub kompletnie usunąć z oferty.

# Sprawdź czy podany adres nie jest fałszywy.

```{r}
con22 <- dbConnect(RMariaDB::MariaDB(),
                 dbname = "team03",
                 username = "team03",
                 password = "te@mzaoe",
                 host = "giniewicz.it")
del_query <- "
DROP TABLE IF EXISTS temp_adresy;
"
x <- dbExecute(con22, del_query)

create_query <- "
CREATE TABLE IF NOT EXISTS temp_adresy (
    col1 VARCHAR(100),
    col2 VARCHAR(10)
);
"
y <- dbExecute(con22, create_query)

query <- "
LOAD DATA LOCAL INFILE './Adresy_StanNa20250119.csv'
INTO TABLE temp_adresy
FIELDS TERMINATED BY ';'
LINES TERMINATED BY '\n'
IGNORE 1 ROWS
(@a,@b,col1,col2,@c,@d,@e,@f);
"
z <- dbExecute(con22, query)

query_update <- "
UPDATE temp_adresy
SET col1 = REPLACE(col1, 'ul. ', '');
"
v <- dbExecute(con22, query_update)

#liczba dobrych adresów
query1 <- "
WITH customers_address AS (
SELECT address.address 
FROM 
  address 
RIGHT JOIN 
  customers
ON address.address_id = customers.address_id
)

SELECT COUNT(*)
FROM temp_adresy t
LEFT JOIN customers_address a
ON CONCAT(t.col1, ' ', t.col2) = a.address
WHERE a.address IS NOT NULL;
"
value1 <- dbGetQuery(con22, query1)
c <- dbExecute(con22, del_query)
View(value1)
#wykres kołowy tego ile jest adresów poprawnych a ile fałszych, potrzeba jeszcze jednego selecta wyciagajacego ilosc wszytskich adresów, później można poprostu przekopiować wykres kołowy z dołu i wstawic dane z tego.
dbDisconnect(con22)
```

# Sprawdż procent prawdziwych numerów

## Wykres + Wnioski

```{r}
con4 <- dbConnect(RMariaDB::MariaDB(),
                 dbname = "team03",
                 username = "team03",
                 password = "te@mzaoe",
                 host = "giniewicz.it")
#procent fałszywych numerów
query2 <- "
SELECT 
    ROUND((COUNT(CASE WHEN LEFT(phone_number, 2) IN ('45', '50', '51', '53', '57', '60', '66', '69', '72', '73', '78', '79', '88') THEN 1 END) * 100.0) / COUNT(*), 2) AS procent_dobrych_num
FROM customers;
"
value2 <- dbGetQuery(con4, query2)
procf <- value2$procent_dobrych_num
proc <- 100 - procf

df_pie <- data.frame(
  kategoria = c("Prawdziwe", "Falszywe"),
  wartosc   = c(procf, proc)
)

ggplot(df_pie, aes(x = "", y = wartosc, fill = kategoria)) +
  geom_col(width = 1, color = "white") +
  coord_polar("y", start = 0) +
  geom_text(
    aes(label = paste0(round(wartosc, 1), "%")),
    position = position_stack(vjust = 0.5),
    color = "white",  
    size = 5          
  )+
  labs(
    title = "Procent falszywych i prawidlowych numerów",
    fill = "Kategoria"
  ) +
  theme_void()
dbDisconnect(con4)
```

W bazie znajduje się `r procf` procent fałszywych numerów i `r proc` procent prawdziwych numerów.

Należy pozbyć się wszytskich fałszywych numerów.

# Który pracownik wyrobił najwiekszy zysk

```{r}

```

# pytanie nr7
# Która dzielnica Wrocławia generuje najlepszą sprzedaż

```{r}
con <- dbConnect(RMariaDB::MariaDB(),
                 dbname = "team03",
                 username = "team03",
                 password = "te@mzaoe",
                 host = "giniewicz.it")

del_query <- "
DROP TABLE IF EXISTS temp_postCode;
"
x <- dbExecute(con, del_query)

create_query <- "
CREATE TABLE IF NOT EXISTS temp_postCode (
    col1 VARCHAR(6),
    col2 VARCHAR(100)
);
"
empty_output <- dbExecute(con, create_query)

query <- "
ALTER TABLE temp_postCode
ADD UNIQUE INDEX unique_postcode (col1, col2);
"
dbExecute(con, query)

query <- "
LOAD DATA LOCAL INFILE './Adresy_StanNa20250119.csv'
INTO TABLE temp_postCode
FIELDS TERMINATED BY ';'
LINES TERMINATED BY '\n'
IGNORE 1 ROWS
(@a,@b,@c,@d,col1,@e,col2,@f);
"
empty_output <- dbExecute(con, query)

query1 <- "
WITH customers_address AS (
SELECT address.postal_code 
FROM 
  address 
RIGHT JOIN 
  customers
ON address.address_id = customers.address_id
)

SELECT t.col2, COUNT(t.col2)
FROM 
  temp_postCode t
RIGHT JOIN 
  customers_address a
ON t.col1 = a.postal_code
GROUP BY t.col2;
"
value1 <- dbGetQuery(con, query1)
empty_output <- dbExecute(con, del_query)
View(value1)

dbDisconnect(con)
```

